臺灣板橋地方法院刑事判決　　　　　　　 94年度訴字第488號
公　訴　人　臺灣板橋地方法院檢察署檢察官
被　　　告　乙○○
上列被告因詐欺等案件，經檢察官提起公訴（94年度偵字第94號
），本院依簡式審判程序，判決如下：
    主  文
乙○○幫助掩飾因自己重大犯罪所得財物，累犯，處有期徒刑
月，如易科罰金，以佰元折算壹日。所得財物新臺幣仟元沒
收，如全部或一部不能沒收時，以其財產抵償之。
    事  實
一、乙○○前因違反毒品危害防制條例案件，經臺灣臺北地方法
    院以民國90年度簡字第806 號判決判處有期徒刑6 月確定，
    又因竊盜及傷害案件，經本院以90年度易字第3498號、91年
    度板簡字第266 號判決分別判決有期徒刑4 月、5 月確定，
    上開三罪刑復經定應執行有期徒刑1 年2 月確定，經送監執
    行於92年6 月24日縮刑期滿執行完畢。猶不知悔改，於93年
    10 月23 日，見中國時報刊登之收購金融機構帳戶之廣告，
    因缺錢花用，遂循該廣告所載電話聯絡真實姓名年籍不詳之
    成年男子，得知可出售其存款帳戶得利，其雖預見提供金融
    機構帳戶之存摺、金融卡及密碼予他人使用，足以幫助他人
    用於掩飾或隱匿該他人因自己重大犯罪所得之財物，竟仍不
    違其本意，旋與該成年男子相約於93年10月27日12時30分許
    ，在臺北市○○○路之福和橋附近，以新臺幣（下同）
    3,000 元之代價，將其所開設之中國信託商業銀行之存款帳
    戶（帳號：000000000000號）之存摺、金融卡及提款密碼，
    交付於真實姓名年籍不詳之成年男子供其使用。而該成年男
    子實係不詳詐欺集團之成員，平日即以詐欺為常業，於取得
    乙○○上開帳戶之存摺、金融卡及提款密碼後，即先由其所
    屬詐欺集團之真實姓名年籍不詳之成年人成員，於93年10月
    31日凌晨，撥打甲○○○家中電話，適為甲○○○所接聽，
    該成員即假冒銀行人員之名義，向甲○○○詐稱其信用卡遭
    人盜刷，請甲○○○前行銀行查詢，甲○○○因擔心遭受損
    失，情急之下未詳予查證而陷於錯誤，進而持其所有之陽信
    商業銀行帳戶（帳號：00000000000 號）之金融卡，前往住
    家附近之金融機構自動櫃員機，依照詐騙集團成員指示操作
    ，分別將10萬元、10萬元匯入乙○○上開帳戶，旋由詐欺集
    團以提款卡提領一空，藉此維生。嗣甲○○○發現其帳戶款
    項減少，始知受騙，而報警循線查知上情。
二、案經臺北縣政府警察局中和分局報請臺灣板橋地方檢察署檢
    察官偵查起訴。
    理  由
一、本件被告乙○○所犯係死刑、無期徒刑、最輕本刑為3 年以
    上有期徒刑以外之罪，其於準備程序中就被訴事實為有罪之
    陳述，經本院告知簡式審判程序之旨，並聽取公訴人、被告
    之意見後，經合議庭裁定由受命法官獨任進行簡式審判程序
    ，合先敘明。
二、上揭犯罪事實，業據被告於本院審理時坦承不諱，復經證人
    即被害人甲○○○、銀行職員許文怡於警詢時指證明確，並
    有金融聯合徵信中心詐騙案件通報單、人頭帳戶犯罪案件管
    制表、甲○○○匯款一覽表各1 紙、甲○○○匯款客戶交易
    明細單2 紙、中國信託商業銀行940113中信銀作業00000000
    007 號函及附件乙○○帳戶之對帳單各1 紙附卷可稽，足認
    被告自白與事實相符。本件事證明確，被告犯行堪以認定，
    應依法論科。
三、按幫助犯之成立，主觀上行為人須有幫助故意，客觀上須有
    幫助行為，意即需對於犯罪與正犯有共同之認識，而以幫助
    之意思，對於正犯資以助力，而未參與實施犯罪之行為者而
    言（參照最高法院75年度臺上字第1509號、88年度臺上字第
    1270號判決意旨）。被告將其所有之銀行帳戶存摺、金融卡
    及提款密碼出售予不詳姓名年籍之成年人所屬常業詐欺犯罪
    集團用以誘騙被害人匯入金錢，顯係基於幫助該犯罪集團掩
    飾犯常業詐欺所得財物之犯意，且所為提供帳戶之行為非屬
    前開洗錢犯行之構成要件行為，足見被告係以幫助他人犯罪
    之意思，而參與犯罪構成要件以外之行為。是核其所為，係
    犯刑法第30條第1 項前段、洗錢防制法第9 條第1 項之幫助
    掩飾因自己重大犯罪所得財物罪。被告有如事實所示之犯罪
    科刑及執行之情形，有臺灣高等法院被告前案紀錄表在卷可
    稽，其於有期徒刑執行完畢後5 年內，再犯本件有期徒刑以
    上之罪，為累犯，應依刑法第47條規定，加重其刑。又被告
    係幫助他人犯罪，為幫助犯，爰依刑法第30條第2 項規定減
    輕其刑，並依法先加後減之。又被告於本院審理中自白犯行
    ，應依洗錢防制法第9 條第5 項後段規定遞予減輕其刑。公
    訴意旨雖認被告係犯洗錢防制法第9 條第2 項之幫助他人洗
    錢罪，然按洗錢防制法第2條 規定所指「洗錢」行為，係將
    重大犯罪所得非法財物或財產上利益合法化，不論係為自己
    或他人洗錢，均係指經手該非法資金漂白之正犯行為，如僅
    係提供漂白之工具，未經手非法資金合法化之過程，尚難謂
    其有「洗錢」之正犯行為，至多僅屬「洗錢」之幫助行為；
    復參諸92年2 月6 日洗錢防制法第2 條、第9 條規定之修正
    意旨，係以「他人」明知是非法資金，卻仍幫助其將非法資
    金合法化，故其犯意應較「自己」洗錢為重大，量刑標準應
    加重，因而將他人幫助重大犯罪者洗錢行為，另列處罰規定
    ，並加重刑度，亦見該法第9 條第2 項之刑罰規定，係在處
    罰他人幫助洗錢之正犯行為，而非在處罰僅係提供工具幫助
    重大犯罪者自己洗錢之從犯行為。本件被告僅係提供帳戶，
    作為供常業詐欺集團詐騙被害人匯款使用之工具，並未直接
    經手為該常業詐欺集團洗錢之過程，則依前揭與洗錢防制法
    第9 條第2 項規定處罰之他人幫助洗錢正犯行為有別，自難
    以該條項之罪論之，是聲請意旨認被告係幫助犯洗錢防制法
    第9 條第2 項之罪，尚有誤會，惟基本事實同一，爰依法變
    更起訴法條。爰審酌被告提供銀行帳戶予常業詐欺集團，增
    加被害人尋求救濟之困難，使重大犯罪不易查察，兼衡其犯
    罪之動機、目的、手段、所生危害及犯罪後坦承犯行之態度
    等一切情狀，量處如主文所示之刑，並諭知易科罰金之折算
    標準，以資懲儆。至被告出售前開存款帳戶存摺、金融卡及
    提款密碼，獲得3,000 元之代價，乃屬因犯本罪所取得之報
    酬，業據其供明在卷，併依洗錢防制法第12條第1 項規定宣
    告沒收，如全部或一部不能沒收時，以其財產抵償之。
四、公訴意旨另以：被告係基於概括犯意，又連續於93年10月31
    日、93年11月2 日，分別以2,000 元、3,000 元之代價，將
    其所開設之國泰世商業銀行之存款帳戶（帳號：0000000000
    00號）、中華郵政股份有限公司（下稱郵局）之存款帳戶（
    帳號：000000-000000 號）存摺、金融卡及提款密碼，交付
    於真實姓名年籍不詳之成年男子供其使用，因認被告涉犯刑
    法第30條第1 項、洗錢防制法第9 條第2 項之幫助他人洗錢
    罪嫌，且連同被告前開提供中國信託銀行存款帳戶之存摺、
    金融卡及提款卡密碼之犯行，亦涉犯刑法第30條第1 項、第
    340 條之幫助常業詐欺取財罪嫌。惟按未遂犯之處罰，以有
    特別規定者，為限，刑法第25條第2項 定有明文。又犯罪事
    實，應依證據認定之，無證據不得推定其犯罪事實；不能證
    明被告犯罪者，應諭知無罪之判決，刑事訴訟法第154 條、
    第301 條第1 項亦分別定有明文。經查：被告雖又先後交付
    上揭國泰世華商業銀行及郵局存款帳戶之存摺、金融卡及提
    款卡密碼予該不詳姓名年籍之成年男子，惟檢察官就部分存
    款帳戶並未敘明有何供作掩飾或隱匿因重大犯罪所得財產或
    財產上利益之用，洗錢防制法對於洗錢犯行復未處罰未遂犯
    之規定，從而，被告縱另將上開存款帳戶交予詐欺集團，惟
    因其並未持以犯罪，自難認被告此部分成立幫助犯。次查：
    被告雖提供上開帳戶之存摺、提款卡及密碼予他人，然該帳
    戶客觀上僅可供作存、提款及匯款之用，故被告就上開帳戶
    可能提供犯罪集團用以掩飾、隱匿常業詐欺等重大犯罪所得
    財物，固可預見且不違背其本意，但被告衡情當無法預知該
    犯罪集團實際犯罪之內容（即該犯罪集團可能係將帳戶供常
    業詐欺、擄車勒贖恐嚇取財、擄鴿勒贖恐嚇取財或常業重利
    、甚或擄人勒贖之用），是被告就正犯所為之常業詐欺應無
    幫助之意思，自不能論以常業詐欺取財罪之幫助犯，惟因檢
    察官認此部分與前開論罪科刑部分，有連續犯、想像競合犯
    之裁判上一罪關係，爰不另為無罪之諭知。又簡式審判程序
    需符合刑事訴訟法第273 條之1 第1 項規定之要件即可，不
    以行簡式審判後全部均為有罪之判決為必要，故本件雖有前
    述不另為無罪判決部分，仍無礙適用簡式審判程序，末此敘
    明。
據上論斷，應依刑事訴訟法273 條之1 第1 項、第299 條第1 項
前段、第300 條，洗錢防制法第9 條第1 項、第5 項後段、第12
條第1 項，刑法第11條前段、第30條第1 項前段、第2 項、第41
條第1 項前段，罰金罰鍰提高標準條例第2 項，判決如主文。
本案經檢察官魏正杰到庭執行職務。
中　　華　　民　　國　　94　　年　　4 　　月　　27　　日
                  刑事第四庭    法　官  鄧雅心
以上正本證明與原本無異。
如不服本判決應於送達後10日內向本院提出上訴狀。
                                書記官　黃美雲
中　　華　　民　　國　　94　　年　　4 　　月　　27　　日
附錄本案論罪科刑法條
洗錢防制法第9 條
犯第2 條第1 款之罪者，處5 年以下有期徒刑，得併科新臺幣3
百萬元以下罰金。
犯第2 條第2 款之罪者，處7 年以下有期徒刑，得併科新臺幣5
百萬元以下罰金。
以犯前二項之罪為常業者，處3 年以上10年以下有期徒刑，得併
科新臺幣1 百萬元以上1 千萬元以下罰金。
法人之代表人、法人或自然人之代理人、受雇人或其他從業人員
，因執行業務犯前三項之罪者，除處罰行為人外，對該法人或自
然人並科以各該項所定之罰金。但法人之代表人或自然人對於犯
罪之發生，已盡力監督或為防止行為者，不在此限。
犯前四項之罪，於犯罪後6 個月內自首者，免除其刑；逾6 個月
者，減輕或免除其刑；在偵查或審判中自白者，減輕其刑。
